【裁判字號】    98,交聲,432
【裁判日期】    981216
【裁判案由】    違反道路交通管理處罰條例聲明異議
【裁判全文】
臺灣花蓮地方法院交通事件裁定         98年度交聲字第432號
原處分機關  交通部公路總局臺北區監理所花蓮監理站
異  議  人
即受處分人  甲○○
上列異議人即受處分人因違反道路交通管理處罰條例案件，對於
交通部公路總局臺北區監理所花蓮監理站民國98年11月30日花監
違字第裁44-P00000000號裁決聲明異議（原舉發案號：花警交字
第P00000000 號舉發違反道路交通管理事件通知單），本院裁定
如下：
    主  文
原處分關於罰鍰新臺幣肆萬玖千伍佰元部分撤銷。
    理  由
一、原處分意旨略以：異議人即受處分人甲○○於民國98年8月8
    日19時5分許，酒後駕駛車牌號碼0402-TP號自用小客車，行
    經花蓮縣吉安鄉○○路540 號前，為警攔檢實施酒精濃度測
    試，測得異議人呼氣酒精濃度含量達每公升0.61毫克，遂為
    花蓮縣警察局吉安分局第五組員警以花警交字第 P00000000
    號舉發違反道路交通管理事件通知單予以舉發。經原處分機
    關調查結果，認異議人確有前開違規事實，爰於98年11月30
    日填製花監違字第裁44-P00000000號違反道路交通管理事件
    裁決書，依道路交通管理處罰條例第35條第1項第1款、第24
    條第1項第2款（裁決書漏載第24條第1項第2款）規定，裁處
    異議人罰鍰新臺幣（下同）49,500元，吊扣駕駛執照12個月
    ，並施以道路交通安全講習等語。
二、聲明異議意旨略以：異議人已因同一酒後駕車之違規行為，
    受臺灣花蓮地方法院檢察署檢察官以98年偵字第3547號為緩
    起訴處分2 年，並命異議人應自收受執行緩起訴處分命令通
    知書之日起3 月內，向財團法人臺灣省花蓮縣基督教宣教士
    差會附屬花蓮畢士大教養院支付50,000元。詎原處分機關竟
    仍裁處異議人罰鍰，有違行政罰法第26條第1 項所規定之「
    一事不二罰」原則，爰為此聲明異議，請求撤銷原處分等語
    。
三、經查：
    (一)異議人即受處分人甲○○於民國98年8月8日19時5 分許，
      酒後駕駛車牌號碼0402-TP 號自用小客車，行經花蓮縣吉
      安鄉○○路540 號前，為警攔檢實施酒精濃度測試，測得
      異議人呼氣酒精濃度含量達每公升0.61毫克等情，為異議
      人所不爭執，並有花蓮縣警察局花警交字第P00000000 號
      舉發違反道路交通管理事件通知單1 紙在卷足憑，此部分
      事實，堪信屬實。又異議人前揭酒後駕車之行為同時涉犯
      刑法第185條之3之公共危險罪，業經臺灣花蓮地方法院檢
      察署檢察官以98年度偵字第3547號處分書為緩起訴處分，
      緩起訴期間為2年（緩起訴起算日為98年9月21日，期滿日
      為100年9月20日），並應自收受緩起訴處分命令通知書之
      日起3 個月內，向財團法人臺灣省花蓮縣基督教宣教士差
      會附屬花蓮畢士大教養院支付50,000元，而異議人亦已於
      98年11月30日繳納上開緩起訴處分金，此有臺灣花蓮地方
      法院檢察署檢察官98年偵字第3547號緩起訴處分書、執行
      緩起訴處分命令通知書各1 份及上開緩起訴處分金之收據
      影本1紙在卷可稽。
    (二)按94年2月5日公布，於95年2月5日施行之行政罰法第26條
      規定：「一行為同時觸犯刑事法律及違反行政法上義務規
      定者，依刑事法律處罰之。但其行為應處以其他種類行政
      罰或得沒入之物而未經法院宣告沒收者，亦得裁處之。前
      項行為如經不起訴處分或為無罪、免訴、不受理、不付審
      理之裁判確定者，得依違反行政法上義務規定裁處之。」
      即所謂一事不二罰原則，究其立法理由，一行為同時觸犯
      刑事法律及違反行政法上義務規定時，由於刑罰與行政罰
      同屬對不法行為之制裁，而刑罰之懲罰作用較強，故在依
      刑事法律處罰，即足資警惕時，實無一事二罰再處行政罰
      之必要；且刑事法律處罰，由法院依法定程序為之，較符
      合正當法律秩序，應予優先適用，故同時觸犯刑事法律及
      違反行政法上義務規定之行為，行政機關得否科以與刑罰
      相類之行政罰處罰，端視該行為之刑事訴追或審判程序終
      局結果而定，在刑事訴追、審判程序尚未終局確定前，行
      政機關自不得逕予裁罰；至於罰鍰以外之沒入或其他種類
      行政罰，因兼具維護公共秩序之作用，為達行政目的，行
      政機關仍得併予裁處。
    (三)又觸犯刑事法律之犯罪行為，除得經檢察官之起訴，並由
      法院審理後，為有罪科刑、無罪、免訴、不受理、不付審
      理之裁判外，如檢察官認該行為所涉為死刑、無期徒刑或
      最輕本刑3年以上有期徒刑以外之罪，於參酌刑法第57 條
      所列事項及公共利益之維護，認以緩起訴為適當者，得定
      1年以上3年以下之緩起訴期間為緩起訴處分（刑事訴訟法
      第253條之1）。就要件言，緩起訴基本上係認被告有犯罪
      嫌疑，而暫緩起訴，並得課被告予一定之負擔或指示（同
      法第253條之2第1 項），此與不起訴處分係因犯罪嫌疑不
      足或其他原因（同法第252條、第253條），且不得附條件
      或負擔，顯有不同，可知緩起訴處分是一種刑事處罰。又
      經檢察官為「緩起訴」處分者，於「緩起訴」之猶豫期間
      內，檢察官可對其持續觀察，若認其顯無反省警惕之情或
      根本欠缺反省警惕之能力（即符合刑事訴訟法第253條之3
      第1項所列3款情形）者，得依職權或依告訴人之聲請，將
      「緩起訴」處分撤銷，並依法追訴，亦即在緩起訴處分之
      猶豫期間內，刑事訴追程序仍未終局確定，此與不起訴處
      分確定後，刑事訴追程序終結，檢察官原則上不得就同一
      行為再行起訴之法律效果迥異。上開行政罰法第26 條第2
      項並未明列「緩起訴處分」，本不宜擴張解釋，且緩起訴
      處分性質上與不起訴處分不同，無適用行政罰法第26條第
      2 項規定之餘地。因此，經檢察官為緩起訴處分之行為，
      如同時違反行政法上義務之規定，因已有刑事處罰，此時
      行政機關即應不得就同一行為，再為與刑罰相類之罰鍰處
      分（臺灣高等法院暨所屬法院96年法律座談會刑事類提案
      第36號法律問題參照）。
四、綜上所述，本件原處分機關於異議人緩起訴期間尚未屆滿前
    （即尚未具有實質確定力之前），逕對異議人上開酒後駕車
    行為裁處罰鍰，依前開說明意旨，與上述行政罰法第26條第
    1 項前段之「一事不二罰」原則相違，難謂適法，異議人就
    此部分聲明異議為有理由，由本院將原處分關於裁處罰鍰49
    ,500元部分撤銷，以資適法。至異議人就原處分另裁處吊扣
    駕駛執照12個月部分及施以道安講習之部分並未聲明異議，
    本院就此部分自無庸審究，併予敘明。
五、據上論斷，應依道路交通案件處理辦法第20條前段，裁定如
    主文。
中    華    民    國    98    年    12    月    16    日
                  交通法庭      法  官  魏俊明
上列正本證明與原本無異。
如對本裁定不服，應於送達後5 日內，向本院提出抗告狀（應抄
附繕本）。
中    華    民    國    98    年    12    月    21    日
                                書記官


司法院資訊處製作；財團法人民間司法改革基金會備份。
